【裁判字號】    89,訴,1273
【裁判日期】    890829
【裁判案由】    違反槍砲彈藥刀械管制條例
【裁判全文】
台灣台中地方法院刑事判決                        八十九年度訴字第一二七三號
    公  訴  人  臺灣臺中地方法院檢察署檢察官
    被      告  乙○○
右列被告因違反槍砲彈藥刀械管制條例案件，經檢察官提起公訴（八十九年度偵字第
七四四二號），本院判決如左：
    主    文
乙○○無罪。
    理    由
一、公訴意旨略以：被告乙○○明知未經許可不可非法持有具有殺傷力之槍械，竟猶
    於民國（下同）八十八年年初間某日在台中市○○路某流動攤販市場，向不知名
    之人士購買具有殺傷力之玩具空氣長槍二枝，未經許可，無故持有該具有殺傷力
    之槍械並將之藏置在台中縣東勢鎮○○里○街一一九巷二二之五號住處。嗣於八
    十九年一月二十一日下午六時許，經警持本署搜索票前往台中縣東勢鎮○○里○
    街一一九巷二二之五號住處查緝毒品（此部份另案偵查中）時，當場查獲該槍械
    ，並扣得其所持有之具殺傷力之上揭槍械二枝及供該槍械使用之瞄準器二支、壓
    縮空氣瓶十支、鋼珠十一粒，因認被告涉有違反槍砲彈藥刀械管制條例第十一條
    第四項之未經許可無故持有可供發射金屬或子彈具有殺傷力之槍枝罪嫌云云。
二、按犯罪事實應依證據認定之，無證據不得推定其犯罪事實。又不能證明被告犯罪
    者，應諭知無罪之判決，刑事訴訟法第一百五十四條、第三百零一條第一項定有
    明文。又按刑事訴訟法上所謂認定犯罪事實之證據，係指足以認定被告確有犯罪
    行為之積極證據而言，該項證據自須適合於被告犯罪事實之認定，始得採為斷罪
    資料（參照最高法院二十九年上字第三一０五號判例），且按被告之自白不得作
    為有罪判決之唯一證據，仍應調查其他必要之證據，以察其是否與事實相符，刑
    事訴訟法第一百五十六條第二項定有明文。
三、本件公訴人認被告乙○○涉犯槍砲彈藥刀械管制條例第十一條第四項之未經許可
    無故持有可供發射金屬或子彈具有殺傷力之槍枝罪嫌，無非以被告於警、偵訊之
    自白，及有具殺傷力之玩具空氣長槍二枝、供該槍械使用之瞄準器二支、壓縮空
    氣瓶十支、鋼珠十一粒扣案，為其依據。訊之被告乙○○對於八十九年一月二十
    一日下午六時許，在台中縣東勢鎮○○里○街一一九巷二二之五號處，為警查獲
    ，並有上開扣案物品扣案之情，固不否認。惟堅持否認有何違反槍砲彈藥刀械管
    制條例之犯行，辯稱：槍是劉博詔買的，那是我去屋主那邊玩，白天時我在看電
    視警察來了，警察就在屋子裡面搜查，找到這兩把槍、瞄準器等物，扣案物品均
    是劉博詔的等語。經查：
  (一)本件被告之住所，係在台中縣東勢鎮○○里○○街五九號，而警方人員持搜索票
    搜索之台中縣東勢鎮○○里○街一一九巷二二之五號處所，係劉博詔（業已於八
    十九年七月一日在中國大陸死亡）之住所，此有法務部戶役政連結作業系統－劉
    博詔個人基本資料一紙在卷可稽，並據證人即劉博詔之妻甲○○於本院審理時證
    述明確，且有甲○○之國民身分證住遷註記及法務部戶役政連結作業系統－甲○
    ○遷徙紀錄資料在卷可參。則台中縣東勢鎮○○里○街一一九巷二二之五號，並
    非被告之住所。
  (二)次以，警方人員於八十九年一月二十一日下午六時許，持搜索票至台中縣東勢鎮
    ○○里○街一一九巷二二之五號劉博詔住處搜索時，其最初目的係在查扣有關毒
    品等證物，此觀之卷附之台灣台中地方法院檢察署搜索票記載可明，嗣警方在搜
    索上開處所，係在該處所二樓之「倉庫」內查扣得槍械二枝及供該槍械使用之瞄
    準器二支、壓縮空氣瓶十支、鋼珠十一粒等物品，此從警方移送書、被告警訊筆
    錄之記載亦可明瞭，且經證人即警員詹捷州於本院審理時到庭證述：「（扣案物
    品在何處找到？）二樓倉庫。當時倉庫裡面還有堆置其他雜物亂七八糟。槍枝從
    裡面找出來的。」等語無訛。
  (三)再以，證人甲○○於本院審理時證述：「（你有看過這兩把槍？）有看過，我們
    結婚沒多久他買來打小鳥的。應該是八十五年夏天時買的。是他買回來的，不是
    我與他去買的，我有與我先生在東勢的山上打過，但是都不是打得很準後來因為
    壞掉，我們就把他丟在倉庫裡面。」等語。
  (四)如是，上開警方搜索之處所，既非被告之住所，且扣案物品又係在上開處所二樓
    堆放物品之倉庫內查獲，並證人甲○○亦到庭證述扣案物品，係其夫劉博詔所購
    買，因損壞後，將之堆放在倉庫內。足見，上開扣案物品並非被告所有，至堪認
    定。
四、綜上所述，被告雖確係在搜索之現場遭警查獲，惟該處所並非其住所，縱使在上
    開處所查扣具殺傷力之空氣長槍二枝及供該槍械使用之瞄準器二支、壓縮空氣瓶
    十支、鋼珠十一粒等物，然亦無法因此即據以推定扣案物品，即為被告所有，則
    被告前開所辯，尚堪採信。雖被告曾於警、偵訊時自白，然其自白與事實不符，
    尚不得以其自白，資為對被告不利之認定。此外，復查無其他積極證據足資證明
    被告有公訴人所指訴之犯行，既然不能證明被告犯罪，自應諭知無罪之判決。
據上論斷，應依刑事訴訟法第三百零一條第一項，判決如主文。
中      華      民      國    八十九    年      八      月    二十九    日
                                臺灣臺中地方法院刑事第四庭
        法  官  顏    世    傑
右正本證明與原本無異。
如不服本判決，應於判決送達後十日內，向本院提出上訴狀。
                                    書記官
中      華      民      國    八十九    年      八      月      三十    日


司法院資訊處製作；財團法人民間司法改革基金會備份。
